臺灣高雄地方法院刑事判決　　　　　 100年度審訴字第2102號
公　訴　人　臺灣高雄地方法院檢察署檢察官
被　　　告　蘇美榮
上列被告因偽證案件，經檢察官提起公訴（100年度偵字第17661
號），因被告就被訴事實為有罪之陳述，本院合議庭裁定由受命
法官獨任進行簡式審判程序，判決如下：
    主  文
蘇美榮犯偽證罪，處有期徒刑肆月。
    事  實
一、蘇美榮明知其妻涂相鈴於民國93年11月15日透過曾瓊慧與曾
    麗華聯繫，欲向曾麗華購買第一級毒品海洛因，並約定於當
    晚在高雄市岡山區○○○路42號原高雄縣立文化中心（現改
    制高雄市政府文化局岡山文化中心，下稱岡山文化中心）見
    面交易；朱志勝則於同日晚間10時55分許，駕駛車牌號碼9U
    9899號自用小客車，攜帶電子秤1台及海洛因7包（合計淨重
    62.95公克），載同曾麗華前往約定地點進行交易。嗣蘇美
    榮駕駛自用小客車搭載陳玉人、曾瓊慧及其妻涂相鈴前往上
    址與曾麗華會合；二車在岡山文化中心會合後，先由陳玉人
    下車向曾麗華拿取少量海洛因樣品，返回車上供涂相鈴試用
    後表示決定購買，雙方約定在岡山文化中心旁之「後壁湖海
    產店」完成交易。上開情形，因經警已得情資跟蹤在後，旋
    即於二車抵達該海產店門口時，進行圍捕，朱志勝見狀則開
    車衝撞員警後逃離現場，仍為警追捕到案，並在其所駕駛之
    上開自用小客車內，扣得上開電子磅秤及第一級毒品海洛因
    〔朱志勝販賣第一級毒品部分，經臺灣高等法院高雄分院以
    96年度上更（二）字第295號判決處有期徒刑10年，復因上
    訴駁回而告確定；曾麗華販賣第一級毒品部分，則經本院判
    處有期徒刑13年，因曾麗華上訴未備具體理由，經臺灣高等
    法院高雄分院以98年度上訴字第1001號判決駁回確定〕等事
    實，並於95年5月16日臺灣高雄地方法院審理94年度訴字第1
    852號被告朱志勝等涉犯毒品危害防制條例案件之開庭時，
    以證人身分供前具結為與上述事實相符之證詞，惟竟基於偽
    證之犯意，於100年1月7日上午10時30分許，在臺灣高雄地
    方法院審理99年度訴字第1180號被告朱志勝等涉犯偽證案件
    開庭時，以證人身分供前具結，對於案情有重要關係之事項
    ，即朱志勝是否曾與曾麗華於上開時、地共同販賣第一級毒
    品海洛因予其妻涂相鈴等情節，為虛偽不實之陳述，證稱其
    與其妻涂相鈴、陳玉人、曾瓊慧於上揭時間前往上開後壁湖
    海產店，實係因陳玉人欲向他人借款，並非為與朱志勝及曾
    麗華購買第一級毒品海洛因，而其等到場後尚未與任何人接
    洽即遭警方圍捕云云，以圖掩飾朱志勝所涉上開販賣第一級
    毒品海洛因之罪嫌，足以影響刑事案件審判之正確性及國家
    刑罰權之正確行使。
二、案經臺灣高雄地方法院檢察署檢察官偵查起訴。
    理  由
一、本件被告蘇美榮所犯係死刑、無期徒刑、最輕本刑為3 年以
    上有期徒刑以外之罪，其於準備程序中就被訴事實為有罪之
    陳述，經法官告知簡式審判程序之旨，並聽取公訴人及被告
    之意見後，本院合議庭認無不得或不宜改依簡式審判程序進
    行之情形，爰依刑事訴訟法第273條之1第1項規定，裁定本
    件由受命法官獨任進行簡式審判程序，合先敘明。
二、上揭事實，業據被告於本院審理時坦承不諱，並有被告於本
    院99年度訴字第1180號100年1月7日審判程序以證人身分具
    結證述之審判筆錄、證人結文、本院上開案號及臺灣高等法
    院高雄分院100年度上訴字第633號判決各1份（本院99年度
    訴字第1180號卷第296頁至第310頁、第323頁）在卷可稽，
    足見被告之任意性自白與事實相符，得為認定犯罪之依據。
    從而，本件事證明確，被告上開犯行堪以認定，應依法論科
    。
三、按刑法第168條規定證人依法作證時，必須對於案情有重要
    關係之事項，為虛偽之陳述，始負偽證罪責，所謂與案情有
    重要關係之事項，係指該事項之有無，足以影響於裁判之結
    果者而言，必證人就此種事項為虛偽之陳述，有使裁判陷於
    錯誤之危險，始科以偽證刑責，最高法院71年度台上字第53
    號著有判例。查朱志勝於曾麗華所犯販賣第一級毒品案件即
    本院98年度訴字第86號第一審審判時，以證人身分到庭供前
    具結，稱其與曾麗華於93年11月15日下午10時55分許，至岡
    山文化中心旁之後壁湖海產店，係要去賭博，並無在該地交
    易海洛因等語。因朱志勝上開所述為虛偽證述，經檢察官以
    犯偽證罪起訴並由本院以99年度訴字第1180號審理，是曾麗
    華與朱志勝於上揭時間至該地點之目的為何、有無交易毒品
    ，即攸關曾麗華與朱志勝是否共同販賣第一級毒品罪及朱志
    勝是否犯偽證罪之重要關係事項，故被告就此事項為上開虛
    偽之陳述，自有使裁判陷於錯誤之危險，是核其所為，係犯
    刑法第168條之偽證罪。又朱志勝上開之偽證案件，業經本
    院於100年2月8日以99年度訴字第1180號判決處有期徒刑8月
    ，嗣因朱志勝及同案被告（即陳玉人、曾瓊慧）提起上訴，
    臺灣高等法院高雄分院就朱志勝部分仍維持原審判決，後經
    朱志勝等人提起上訴，最高法院於「100年9月8日」以100年
    度台上字第4912號判決駁回上訴確定等情，有上開各該判決
    書、朱志勝之臺灣高等法院被告前案紀錄表各1份在卷可憑
    。是被告於該案確定後即「100年9月19日」本院審理時始自
    白本件偽證之犯行，自不得依刑法第172條規定減輕其刑〔
    被告於100年5月23日偵訊時雖自白偽證之犯行（臺灣高雄地
    方法院檢察署100年度他字第3573號卷第30頁、第31頁），
    惟其係陳述100年1月7日於本院99年度訴字第1180號審理期
    日所證述之內容為真，之前於95年5月16日本院94年度訴字
    第1852號審理時具結證述之內容為虛偽（此可觀上開偵查卷
    卷附之錄影光碟），故其於上開偵訊時就本案起訴之偽證犯
    行仍未自白，附此敘明之〕。爰審酌被告明知其妻即涂相鈴
    係透過曾瓊慧與曾麗華聯繫欲購買海洛因，且於上揭時間確
    實有與涂相鈴等人至岡山文化中心旁之後壁湖海產店向曾麗
    華及朱志勝購買毒品，對於該案件之交易過程知之甚詳，卻
    基於偽證之犯意，於本院審理朱志勝偽證案件（99年度訴字
    第1180號），經審判長告以具結之效果及偽證之罪責，命其
    於作證前朗讀結文具結，已知悉偽證之嚴重性後，仍對於案
    情有重要關係之事項，故為虛偽而異於實際情形之證述，所
    為足以影響司法審判權行使之正確性，更浪費司法調查資源
    ，本應嚴懲，惟念及被告於本院審理時坦承犯行，尚有悔意
    ，並考量其犯罪動機、目的、手段、所生危害等一切情狀，
    量處如主文所示之刑，以示懲儆。
據上論斷，應依刑事訴訟法第273 條之1第1項、第284條之1、第
299條第1 項前段，刑法第168 條，判決如主文。
本案經檢察官陳孟皇到庭執行職務。
中    華    民    國    100   年    10     月    5    日
                  刑事第十庭  法  官  林勳煜
以上正本證明與原本無異。
如不服本判決應於收受判決後10日內向本院提出上訴書狀，並應
敘述具體理由。其未敘述上訴理由者，應於上訴期間屆滿後20日
內向本院補提理由書（均須按他造當事人之人數附繕本) 「切勿
逕送上級法院」。
中    華    民    國   100    年    10    月    5     日
                               書記官  陳莉庭
附錄本判決論罪科刑法條
刑法第168 條
於執行審判職務之公署審判時或於檢察官偵查時，證人、鑑定人
、通譯於案情有重要關係之事項，供前或供後具結，而為虛偽陳
述者，處7 年以下有期徒刑。